臺灣高等法院臺中分院刑事判決　　　　　　　　　　　九十三年度上易字第六五號
　　上　訴　人
　　即　被　告　甲○○
右上訴人因毒品危害防制條例案件，不服臺灣台中地方法院九十二年度易字第二二三
０號中華民國九十二年十月三十一日第一審判決（起訴案號：臺灣台中地方法院檢察
署九十二年度偵字第一五０六七號），提起上訴，本院判決如左：
    主      文
原判決撤銷。
甲○○持有第一級毒品，累犯，處有期徒刑柒月，扣案之第一級毒品海洛因參包（驗
餘合計淨重參拾點伍捌公克，包裝重柒點貳伍公克）沒收銷燬之；又持有第二級毒品
，累犯，處有期徒刑伍月，扣案之第二級毒品安非他命壹包（含袋重拾壹點壹公克）
，沒收銷燬之。應執行有期徒刑拾壹月，扣案之第一級毒品海洛因參包（驗餘合計淨
重參拾點伍捌公克，包裝重柒點貳伍公克），及第二級毒品安非他命壹包（含袋重拾
壹點壹公克），均沒收銷燬之。
    事      實
一、甲○○前於民國八十四年、八十六年、八十七年間分別因槍砲彈藥刀械管制條例
    、贓物、偽造署押等案件，由原審法院於八十六年五月二十六日以八十六年度易
    緝字第三六四號判決有期徒刑二年，及原審法院於八十六年八月五日以八十六年
    度易字第四三六八號判決有期徒刑十月及本院於八十七年七月十日以八十七年度
    上易字第一二０三號判決有期徒刑十月，強制工作三年，及原審法院於八十七年
    十月三十日以八十六年度易緝字第四三六八號判決有期徒刑五月，以及原審法院
    於八十七年十月三十日以八十七年度易字第一四二號判決有期徒刑六月，嗣經接
    續執行至八十八年三月十六日縮短刑期假釋出獄，再於九十年八月十七日因撤銷
    假釋入監執行殘刑，至九十一年七月十九日縮刑期滿執行完畢，猶不知悔改，明
    知海洛因、安非他命分屬政府公告列管之第一級、第二級毒品，依法均不得持有
    ，竟於九十二年四月十二日某時，向綽號「阿來」之姓名年籍不詳之成年男子，
    購得第一級毒品海洛因三包（驗餘合計淨重三０．五八公克，包裝重七．二五公
    克），及第二級毒品安非他命一包（含袋重十一．一公克）後，即非法持有並藏
    放在臺中市○○市○○路二三八巷十一號屋內，嗣於九十二年四月十三日零時三
    十分許，警方經上址屋主通報且徵得其同意後入內搜索，當場查獲甲○○及洪秀
    莉（另案由臺灣臺中地方法院檢察署檢察官偵查中）二人，並扣得甲○○所有之
    吸食器二組、注射針筒一二七支、分裝袋二十四只、上開第一級毒品三包（驗餘
    合計淨重三０．五八公克，包裝重七．二五公克）、第二級毒品安非他命一包（
    含袋重十一．一公克）及天秤一組等物。
二、案經臺中縣警察局豐原分局報請臺灣臺中地方法院檢察署檢察官偵查起訴。
    理      由
一、右揭事實，業據被告甲○○於檢察官訊問及原審法院、本院審理中均坦承不諱，
    且其持有經扣案之海洛因三包，經送法務部調查局鑑定結果，確係第一級毒品（
    驗餘合計淨重三０．五八公克，包裝重七．二五公克)，此有法務部調查局九十
    二年七月十一日調科壹字第一二００一二八六九號鑑定通知書一紙附卷可稽，復
    有前揭海洛三包及含袋重十一．一公克之安非他命一包扣案可證，是被告之自白
    ，核與事實相符，其持有第一級毒品海洛因及第二級毒品安非他命之犯行均堪認
    定。
二、核被告所為，係犯毒品危害防制條例第十一條第一項之持有第一級毒品罪、同法
    第十一條第二項持有第二級毒品罪；被告所犯上開二罪間，犯意個別，行為互殊
    ，應予分論併罰；被告前分別因槍砲彈藥刀械管制條例、贓物、偽造署押等案件
    ，由原審法院判決有期徒刑二年、十月及本院判決有期徒刑十月，強制工作三年
    ，及原審法院判決有期徒刑五月、六月，嗣經接續執行至八十八年三月十六日縮
    短刑期假釋出獄，再於九十年八月十七日因撤銷假釋入監執行殘刑，至九十一年
    七月十九日縮刑期滿執行完畢，此有臺灣臺中地方法院檢察署刑案資料查註紀錄
    表、臺灣高等法院被告全國前案紀錄表各一份附卷可佐，其於五年以內再犯本件
    最重本刑為有期徒刑以上之罪，為累犯，應加重其刑。原審認被告罪證明確，予
    以論罪科刑，固非無見。惟查毒品危害防制條例第十一條第四項於九十二年七月
    九日修正公布規定持有毒品達一定數量者，加重其刑至二分之一，而本件被告持
    有毒品之數量，均超過行政院九十三年一月七日院台法院字第○九三○○八○五
    五一號令公布之「轉讓持有毒品加重其刑之數量標準」，即第一級毒品淨重五公
    克，第二級毒品淨重十公克以上，依此規定應加重其刑，惟比較新舊法之上開規
    定，以舊法規定有利於被告，而依刑法第二條但書規定，自應適用有利於被告之
    修正前之規定，原審未及依刑法第二條第一項但書規定比較上開新舊法規定適用
    舊法，尚有未洽。上訴人上訴意旨指摘原審法院判決量刑過重，雖無可取，惟原
    判決既有可議，即無可維持，自應由本院加以撤銷改判。爰審酌被告明知海洛因
    、安非他命分屬公告列管之第一、二級毒品，猶無視於政府管制毒品之禁令，擅
    自持有，犯罪後尚能坦承犯罪、態度尚佳等一切情狀，量處如主文所示之刑，並
    定應執行之刑；扣案之海洛因三包（驗餘合計淨重三０．五八公克，包裝重七．
    二五公克），及安非他命一包（含袋重十一．一公克）分別為第一、二級毒品，
    應各依毒品危害防制條例第十八條第一項前段之規定，均宣告沒收銷燬之。
三、另關於被告在原審法院審理時供承其確有施用毒品之犯行，且當時在採尿時，趁
    警員不注意時調換其與洪秀莉之尿液，致尿液檢驗報告未呈何毒品陽性反應之情
    ，惟經原審法院依職權合法通知及拘提證人洪秀莉到庭，均未獲證人洪秀莉到庭
    說明，而遍查卷證資料，被告當時採尿送驗結果亦未呈何毒品陽性反應，此外並
    無何證據證明被告之自白為真實，故自不得僅憑被告上開唯一自白，即認定被告
    確有施用毒品之犯行；又被告到庭初訊時，經原審法院當庭命採尿室人員採集被
    告尿液送驗結果，呈嗎啡及可待因陽性反應，足證被告於九十二年九月二十四日
    庭訊前，涉有施用第一級毒品海洛因之罪嫌，該部分因與上開提起公訴且經認定
    有罪部分，並無何裁判上一罪之關係，自應由檢察官另行偵查依法處理，併此敘
    明。
據上論結，應依刑事訴訟法第三百六十九條第一項前段、第三百六十四條、第二百九
十九條第一項前段、毒品危害防制條例第十一條第一項、第二項、第十八條第一項前
段，刑法第十一條、第二條第一項但書、第四十七條、第五十一條第五款，判決如主
文。
本案經檢察官乙○○到庭執行職務。
中      華      民      國      九十三  年      三      月      十六    日
                                臺灣高等法院臺中分院刑事第十一庭
                                        審判長法  官　李　璋  鵬
                                              法　官　胡　森　田
                                              法　官  蕭  錦  鍾
右正本證明與原本無異。
不得上訴。
                                              書記官  蘇  昭  文
中      華      民      國     九十三  年      三      月      十七    日
附錄：本案論罪科刑法條全文
毒品危害防制條例第十一條：
持有第一級毒品者，處三年以下有期徒刑、拘役或新臺幣五萬元以下罰金。
持有第二級毒品者，處二年以下有期徒刑、拘役或新臺幣三萬元以下罰金。
                                                                        Ａ
